【裁判字號】    89,上易,1375
【裁判日期】    890926
【裁判案由】    竊盜
【裁判全文】
臺灣高等法院高雄分院刑事判決    八十九年度上易字第一三七五號
      上  訴  人  臺灣高雄地方法院檢察署檢察官
      被      告  丙○○
右上訴人因被告竊盜案件，不服臺灣高雄地方法院八十九年度易字第四一二號中華民
國八十九年七月十八日第一審判決（起訴案號：臺灣高雄地方法院檢察署八十八年度
偵字第三００三二號），提起上訴，本院判決如左：
      主      文
上訴駁回。
      理      由
一、甲訴意旨略以：被告丙○○前於民國八十三年間，因施用毒品案件，經臺灣高雄
    地方法院判處有期徒刑三年二月，甫於八十七年五月五日執行完畢。猶不知悔改
    ，意圖為自己不法之所有，於八十八年十月二十五日上午九時三十分許，侵入在
    高雄縣路竹鄉○○路二一五巷一一四號之二乙○○住宅，竊取乙○○家人所有之
    金項鍊一條及金戒指一只，約值新台幣（下同）一萬元，得手後，經乙○○發現
    而逃離現場。嗣警方經乙○○指認，於同日下午二時五十分許，循線通知被告到
    案而查獲，因認被告丙○○有犯刑法第三百二十條第一項之竊盜罪嫌云云。
二、按犯罪事實應依證據認定之，無證據不得認定其犯罪事實；復不能證明被告犯罪
    者，應諭知無罪之判決，刑事訴訟法第一百五十四條、第三百零一條第一項分別
    定有明文。次按認定不利於被告之事實，須依積極證據，苟積極證據不足為不利
    於被告事實之認定，即應為有利於被告之認定，更不必有何有利之證據。另告訴
    人之指訴，係以使被告受刑事訴追為目的，是其陳述是否與事實相符，仍應調查
    其他證據以資審認。又被害人所為被害情節之指述，需無瑕疵可指，且經就他方
    面調查結果確與事實相符，始足為認定事實之依據。最高法院分別著有三十年上
    字第八一六號、五十二年臺上字第一三○○號、七十三年台上字第二二八一號及
    七十二年度台上字第一七四號判例足資參照。
三、甲訴人認被告丙○○涉犯竊盜罪嫌，係以被害人乙○○之指述為其論罪之唯一依
    據。
四、訊據被告丙○○則堅詞否認有何竊盜犯行，辯稱：當天我在家中睡覺到上午十一
    點多才起床，到巷口檳榔攤買檳榔時，警員朱文皓表示有人指認我行竊，我就到
    警局製作筆錄，並沒有竊盜乙○○，平時我騎的機車為黃色的，並不是白色的，
    我與被害人不認識，為何她會指認我，我也不知道等語。
五、經查：
（一）被害人乙○○雖迭於警、偵訊及原審調查中指認被告丙○○即為當日行竊之人
      ，然被害人乙○○指稱：當時是早上九時三十分，伊弟弟載伊姊姊去上班，僅
      把紗門扣著未上鎖，伊在房間中睡覺，恍惚中聽到有人在外面的聲音，一會兒
      房門被打開，丙○○探頭進來，看到伊醒著，過了幾秒鐘就把房門帶上，約過
      了二、三秒，丙○○又把房門打開，伊趕緊從床上跳下用側身將門頂住，且將
      暗鎖鎖上，丙○○則用身體撞房門，並警告伊不得報警等語（見偵查卷第八頁
      、原審卷第五十四頁），且因被害人乙○○係以側身頂住房門，故於互推房門
      時並不能看見竊賊之情，亦為被害人乙○○所自承，是以被害人乙○○僅於竊
      賊二次探頭進來時看見其面貌，時間又極為短暫，其指認錯誤之可能性並非不
      存在。
（二）又依被害人乙○○所指，當日行竊之人係騎乘白色重型機車（見八十八年十月
      二十五日警訊筆錄），與被告供稱平日代步之黃色重型機車不同，經原審傳訊
      證人即高雄縣警察局湖內分局員警朱文皓到庭，並提示被告所稱黃色機車之照
      片供其辨識時證稱：「平日巡邏時都是看見丙○○騎這一部機車。」（見原審
      卷第七十二頁），足認被告平日使用之交通工具，確與被害人乙○○指述行竊
      之人所使用者不同。
（三）另證人即高雄縣警察局湖內分局路竹分駐所警員王宗寶於原審亦證稱：「（當
      日有無到被告家中搜索？）第一次我們沒有搜索票，經被告同意後進入住家，
      只有目測，第二次是聲請搜索票進去，但沒搜到東西。」等語（見原審卷第二
      十五頁），是警方亦未曾於被告住處搜得任何與行竊有關之工具或行竊所得。
（四）從而，本件除被害人乙○○之指述外，並無其他積極事證足資佐證，且被害人
      乙○○指述行竊之人所使用之交通工具，確與被告所有之交通工具不同，又未
      能於被告住家或身上搜得任何行竊工具或行竊所得，證人即被告之母郭林思於
      原審並證稱：八十八年十月二十五日上午九時三十分許被告係於家中睡覺等語
      （見原審卷第三十六頁），是查無任何其他事證可為被害人乙○○指述之佐證
      ，自難僅憑被害人乙○○片面之指述，作為被告有罪判決之唯一依據。此外，
      本院復查無其他積極證據足證被告有何甲訴人所指之竊盜犯行，本件既不能證
      明被告犯罪，依法自應諭知被告無罪之判決。
六、原審以不能證明被告犯罪，而為被告無罪之判決，於法並無不合。檢察官上訴意
    旨，以被告涉嫌竊盜犯行，業經被害人乙○○迭次於警、偵訊、原審指述明確，
    且被害人於偵審中直陳：竊案發生時，曾二次看到被告之面貌，足見其確有目睹
    被告行竊。原審未查，一昧否定被害人多次明確之指認，而諭知被告無罪，尚有
    未洽為由，指摘原判決不當云云。惟查：被害人乙○○指述行竊之人所使用之交
    通工具，確與被告所有之交通工具不同，且警方至被告住處搜索，未能於被告住
    家或身上搜得任何行竊工具或行竊所得，而本件除被害人乙○○之指述外，並無
    其他積極事證足資佐證，因此自難僅憑被害人乙○○片面之指述，作為被告有罪
    判決之唯一依據，依罪疑唯輕之法則，自應為被告無罪之判決，足見檢察官上訴
    ，為無理由，應予駁回。
據上論斷，應依刑事訴訟法第三百六十八條，判決如主文。
本案經檢察官林炳雄到庭執行職務。
中    華    民    國     八十九     年       九       月     二十六   日
                              臺灣高等法院高雄分院刑事第七庭
                                  審判長法官  王光照
                法官  黃憲文
                                        法官  黃壽燕
右正本證明與原本無異。
不得上訴。
                                      書記官  蘇恒仁
中    華    民    國     八十九     年       九       月    二十七    日
                                                                      Ｄ


司法院資訊處製作；財團法人民間司法改革基金會備份。
